【裁判字號】    97,智簡上,2
【裁判日期】    970730
【裁判案由】    侵權行為損害賠償
【裁判全文】
臺灣臺北地方法院民事判決             97年度智簡上字第2號
上  訴  人  乙○○
被上訴人    甲○○○○○
法定代理人  丙○○
訴訟代理人  吳卜律師
上列當事人間請求侵權行為損害賠償事件，上訴人對於中華民國
97年2月13日本院台北簡易庭97年度北智簡字第1號第一審判決提
起上訴，本院於97年7月16日言詞辯論終結，判決如下：
    主  文
上訴駁回。
第二審訴訟費用由上訴人負擔。
    事實及理由
一、上訴人主張：
    其為攝影著作「鸕鶿一（立姿）」、「鸕鶿二（飛姿）」（
    下稱系爭著作）之著作權人，依法享有重製權及公開傳輸權
    ，被上訴人未經其同意或授權，亦未明示出處，於台灣商會
    聯合資訊網設立之網頁「2006金門鸕鶿季」中，重製上訴人
    前開攝影著作「鸕鶿一（立姿）」，復於台灣旅遊生活網設
    立之網頁「金門縣2006金門鸕鶿季」中重製上訴人前開攝影
    著作「鸕鶿二（飛姿）」，供不特定人搜尋點閱、瀏覽，被
    上訴人前開侵權網頁，除張貼上訴人前開攝影著作外，更見
    各種商業廣告充斥於網頁主要位置，明顯收取廣告費用，且
    亦有開闢商品銷售功能，提供網頁空間作為商品銷售之廣告
    ，系爭網頁顯係作為營利用途，並無著作權法上合理使用之
    適用，自對上訴人著作權構成侵害。上訴人之攝影著作曾授
    權予台灣土地銀行使用，每張授權費為新台幣（下同）25,0
    00元，以此作為本件侵害賠償之計算基準，且被上訴人為非
    法使用，應有倍數之賠償，方能遏止侵權案件之不斷發生，
    茲就被上訴人侵害重製權部分請求賠償100,000元，侵害公
    開傳輸權部分亦請求賠償100,000元，爰依民法第184條規定
    起訴請求，並聲明：被上訴人應給付上訴人200,000元，及
    自起訴狀繕本送達之翌日起至清償日止，按年息5%計算之利
    息等語。原審為上訴人敗訴之判決，上訴人不服提起上訴，
    於本院聲明：(一)原判決廢棄。(二)被上訴人應給付上訴人200,
    000元，及自起訴狀繕本送達之翌日起至清償日止，按年息
    5%計算之利息等語。
二、被上訴人則以：
    系爭著作為金門國家公園主辦「2006年金門鸕鶿季」之首頁
    畫面及連結圖示，被上訴人係為報導及推廣金門縣政府之觀
    光活動而提供網路連結路徑，上訴人使用系爭著作符合著作
    權法第52條、第49條、第50條之規定，不構成侵權行為，上
    訴人先前已就同一事件對被上訴人提起侵害著作權刑事告訴
    ，亦經台灣台北地方法院檢察署為不起訴處分。此外，被上
    訴人係非營利之公益團體，其網站乃提供全省各種商情、活
    動之非營利網站，被上訴人所為亦係非營利行為，網站上所
    蒐羅之各項商業活動訊息，並非廣告，更未收取任何費用等
    語，資為抗辯，於原審聲明：上訴人之訴駁回，於本院聲明
    ：上訴駁回。
三、不爭執事項：
  (一)上訴人為攝影著作「鸕鶿一（立姿）」、「鸕鶿二（飛姿）
    」之著作權人，享有系爭著作之著作權。
  (二)上訴人就系爭著作曾授權金門縣政府使用於金門縣政府網站
    （見原審卷第19頁至第20頁）。
  (三)被上訴人於台灣商會聯合資訊網設立之網頁「2006金門鸕鶿
    季」中，重製上訴人前開攝影著作「鸕鶿一（立姿）」，復
    於台灣旅遊生活網設立之網頁「金門縣2006金門鸕鶿季」，
    中重製上訴人前開攝影著作「鸕鶿二（飛姿）」，供不特定
    人搜尋點閱、瀏覽。
四、得心證理由：
    上訴人主張被上訴人侵害其系爭著作之重製權及公開傳輸權
    ，但為被上訴人所否認，並以前詞置辯，是以本件之爭點在
    於：(一)被上訴人使用系爭著作是否構成合理使用？(二)若否，
    損害賠償額以多少為適當？茲分述如下：
  (一)被上訴人使用系爭著作是否構成合理使用？
    (1)按著作人除本法另有規定外，專有重製、公開傳輸其著作
      之權利；以廣播、攝影、錄影、新聞紙或其他方法為時事
      報導者，在報導之必要範圍內，得利用其報導過程中所接
      觸之著作；以中央或地方機關或公法人名義公開發表之著
      作，在合理範圍內，得重製或公開播送；為報導、評論、
      教學、研究或其他正當目的之必要，在合理範圍內，得引
      用已公開發表之著作；又著作之合理使用，不構成著作財
      產權之侵害；著作之利用是否合於第44條至第63條規定或
      其他合理使用之情形，應審酌一切情狀，尤應注意下列事
      項，以為判斷之基準：一利用之目的及性質，包括係為商
      業目的或非營利教育目的。二著作之性質。所利用之質量
      及其在整個著作所占之比例。四利用結果對著作潛在市場
      與現在價值之影響，著作權法第22條第1項、第26條之1第
      1項、第49條、第50條、第52條、第65條第1項、第2項分
      別定有明文。兩造既不否認本件系爭著作之著作財產權為
      上訴人享有，則上訴人專有重製及公開傳輸之權利，被上
      訴人將系爭著作重製於其設立之台灣商會聯合資訊網及台
      灣旅遊生活網供不特定人瀏覽，雖被上訴人使用系爭著作
      之行為未得上訴人同意，然若符合前述合理使用情事，即
      不構成著作權之侵害。
    (2)查上訴人曾將系爭著作授權金門縣政府使用於宣傳「2006
      金門鸕鶿季」，金門縣政府將前開攝影著作更改底色（立
      姿底色由棕色轉為藍色），並加上「金門鸕鶿季」、「歡
      迎光臨金門鸕鶿季」之宣傳文案後，製成宣傳圖片置於金
      門縣政府網站，為兩造所不爭執，並有上訴人提出之金門
      縣政府網站列印資料為證（見原審卷第19頁至第20頁）。
      而被上訴人於聯合資訊網、台灣旅遊網網頁所使用之圖片
      乃金門縣政府網站前開改作且附有宣傳文案之二幀圖片，
      而非上訴人之原始攝影著作，再參諸被上訴人網頁內容，
      除有金門2006年鸕鶿季之介紹外，並提供交通、賞鳥地點
      及賞鳥路徑等旅遊資訊，足見被上訴人係為報導金門縣政
      府2006年鸕鶿季活動而於網頁上重製及公開傳輸金門縣政
      府網頁上所使用之上訴人系爭著作，被上訴人前開所為，
      應認符合著作權前揭合理使用之規定，屬合理使用他人著
      作之範疇，不構成著作財產權之侵害。
    (3)上訴人雖謂：被上訴人前開網頁係供刊登廣告營利使用，
      無合理使用之適用云云，惟查，被上訴人係依商業團體法
      所成立之公益法人，且被上訴人於聯合資訊網、台灣旅遊
      網網頁使用系爭圖片目的乃在宣傳2006年金門縣鸕鶿季之
      特點，顯係出於公益宣導目的，至上開網頁兩側雖有多項
      商業資料，乃係被上訴人出於公益目的而提供全台各地商
      情資訊及活動報導以供民眾參考，並非商業廣告，上訴人
      據此臆測被上訴人獲有廣告收益，未舉證以實其說，並非
      有據。
  (二)若否，損害賠償額以多少為適當？
    被上訴人既不構成著作權之侵害，則此爭點即無探討之必要
    ，附此敘明。
五、綜上所述，被上訴人重製及公開傳輸系爭著作雖未得到上訴
    人同意，然其行為係屬合理使用，依據著作權法第65條第1
    項之規定，不構成著作財產權之侵害。從而，上訴人依著作
    權法第88條、民法第184條規定，請求被上訴人給付200,000
    元，及自起訴狀繕本送達翌日起至清償日止，按年息百分之
    5計算之利息，為無理由，應予駁回。原審為上訴人敗訴之
    判決，並無不合，上訴意旨指摘原判決不當，求予廢棄改判
    ，為無理由，應予駁回其上訴。
六、據上論結，本件上訴為無理由，依民事訴訟法第436條之1第
    3項、第463條、第449條第1項、第78條，判決如主文。
中    華    民    國    97    年    7     月    30    日
        民事第五庭    審判長法  官  薛中興
                            法  官  周祖民
                            法  官  蔡如琪
以上正本係照原本作成
本件不得上訴
中    華    民    國    97    年    7     月    30    日
                            書記官  林孔華


司法院資訊處製作；財團法人民間司法改革基金會備份。
